臺灣高等法院交通事件裁定　　　　　　 96年度交抗字第115號
抗　告　人
即受處分人　甲○○
上列抗告人因違反道路交通管理處罰條例案件，不服臺灣板橋地
方法院，中華民國95年11月24日所為裁定（95年度交聲字第1585
號），提起抗告，本院裁定如下：
    主  文
抗告駁回。
    理  由
一、原處分意旨略以：抗告人即受處分人甲○○於民國九十五年
    八月二十日十四時十分許，駕駛車牌號碼○九二－ＣＴ號營
    業小客車行駛至臺北市○○○路與民權路口，經臺北市政府
    警察局大同分局員警攔檢認有「當事人明顯酒醉，消極不配
    合」違規，依道路交通管理處罰條例第三十五條第四項規定
    ，以北市警交大字第ＡＢＵ九六三○○二號舉發通知單當場
    舉發；嗣受處分人於應到案日期前到案陳述，惟依原舉發單
    位查證函覆之結果，認抗告人確有上開「拒絕接受酒精濃度
    測試之檢定」違規情形，爰於九十五年九月二十日以北市裁
    二字第裁二二－ＡＢＵ九六三○○二號裁決書，裁處受處分
    人罰鍰新臺幣（下同）六萬元，吊銷駕駛執照，三年內禁考
    等語。
二、原裁定意旨略以：
  (一)按汽車駕駛人拒絕接受酒精濃度測試之檢定者，處新臺幣六
    萬元罰鍰，並當場移置保管其車輛及吊銷其駕駛執照，且三
    年內不得考領駕駛執照，道路交通管理處罰條例第三十五條
    第四項前段（原裁定誤載為第三項前段）、第六十七條第二
    項分別定有明文。從而汽車之駕駛人如有拒絕接受酒精濃度
    測試檢定之違規行為，經主管機關調查認定其有違反道路交
    通管理處罰條例之行為者，依處理細則第四十四條第一項及
    違反道路交通管理事件統一裁罰基準表之規定，應處罰鍰六
    萬元及吊銷駕駛執照，且三年內不得考領駕駛執照。
  (二)由該取締過程之錄音光碟內容可知，舉發員警多次向抗告人
    詢問是否接受酒測，並一再告知抗告人「有測有機會」，並
    要求抗告人不要跑，而抗告人屢屢以「我有糖尿病，要注射
    胰島素」、「放我一條生路」、「給我一個機會」、「我有
    針筒可以給你看」、「我沒有不配合酒測」、「你們不要這
    樣對我」、「我沒有說要（接受酒測），也沒有說不要」為
    由，拖延時間，且未配合員警施作酒測；經員警告以十五分
    鐘為等候時限，明確表明消極不配合亦構成拒絕酒測，屆時
    若仍未配合酒測，將直接以拒絕接受測試告發後，抗告人仍
    堅不配合接受酒測，並拒絕在舉發違反道路交通管理事件通
    知單上簽名及拒絕收受之，嗣後雖改稱願接受酒測，但仍以
    消極不作為之方式不配合接受儀器測試。是抗告人於前揭時
    、地有「拒絕接受酒精濃度測試之檢定」違規事實，實堪予
    認定。
  (三)又抗告人雖辯稱並未飲酒，但患有糖尿病，要求先注射胰島
    素，然經員警拒絕，致生爭執因而拒作酒測云云。然抗告人
    與舉發員警為是否進行酒測僵持近半小時，並無因未注射胰
    島素而有嚴重不適情形；且酒精測試儀器，係針對呼氣中酒
    精濃度反應之設計，與血液中血糖濃度高低亦無涉，抗告人
    若確實未酒後駕車，何以畏懼進行酒測；況本案係因抗告人
    拒絕接受酒精濃度測試檢定而為裁罰，抗告人是否飲酒及身
    體健康與否，本非裁罰之要件事實；是抗告人空以患有糖尿
    病須注射胰島素為由置辯，亦無解於其拒絕接受酒精濃度測
    試檢定之認定。從而，原舉發單位依法舉發抗告人拒絕酒測
    違規，並無違誤，原處分機關據以援引上開規定，裁處罰鍰
    六萬元，吊銷駕駛執照，三年內禁考，逾期則依裁決書處罰
    主文規定裁處，於法並無不當，本件異議為無理由，應予駁
    回等語。
三、抗告意旨略以：
  (一)抗告人於九十五年八月二十日十四時十分許，駕駛車號○九
    二─ＣＴ號營業小客車行駛至臺北市○○○路與民權路口，
    因未繫安全帶致遭臺北市政府警察局大同分局員警攔檢，因
    抗告人當日中午與友人聚餐時，曾吃了麻油腰子，臉色通紅
    ，使員警誤以為係飲酒所致，而要求抗告人接受酒測，惟抗
    告人係一以駕駛營業小客車為生之營業車駕駛，倘經檢測出
    具酒精濃度致遭吊銷駕駛執照，三年內將禁考營業駕照，故
    而消極不配合係事出有因。
  (二)抗告人係長期糖尿病患者，不可能冒險飲酒，當天實因吃了
    麻油腰子，食材內有酒精成份所致，情急之下才會以「我有
    糖尿病，要注射胰島素」、「給我一個機會」、「我沒有不
    配合酒測」等語向員警求情。另抗告人質疑何以警方中途要
    將錄音錄影之器材關閉，其程序有瑕疵，因當抗告人身體不
    適時，其中一員警竟說「不要裝死裝活的，這要是早幾年，
    早就把你揍死」接著就直接動手，才有抗告人說出「你們不
    要這樣對我」之語，致使抗告人心生恐懼，現場適有林全能
    在現場目睹此一過程，原本林員要拍攝員警動手之畫面，卻
    遭另一員警制止，所以警方錄音錄影才會中斷，爰請傳喚林
    全能先生作證，以詳查全案始末。
  (三)抗告人平日均十分重視交通安全，亦無飲酒之習慣，當日遇
    到員警攔檢，實不知所措，又遭員警恐嚇在先，非刻意要與
    其僵持。抗告人現復有年老母親待撫養，且抗告人有病在身
    ，實在無法找到其他工作可以維生，爰請撤銷原裁定云云。
四、經查：
  (一)抗告人於九十五年八月二十日十四時十分許駕駛車號○九二
    ─ＣＴ營業小客車行經重慶北路與民權路口時，經員警攔檢
    要求進行酒精濃度測試檢定，惟因抗告人藉詞拖延、消極不
    配合，致始終未依法進行該項測試等情，業經原審勘驗本案
    取締過程錄影光碟屬實，有勘驗筆錄在卷可稽（原審卷二三
    、二四頁），故抗告人於前揭時地確有拒絕接受酒精濃度測
    試檢定之事實，該當道路交通管理處罰條例第三十五條第四
    項前段「汽車駕駛人拒絕接受第一項測試檢定」之要件，堪
    以認定。原處分機關據該條項規定併同法第六十七條第二項
    規定裁處抗告人「罰鍰六萬元，吊銷駕駛執照、三年內禁考
    」，衡諸該條立法理由揭示「酒後及吸食毒品迷幻藥駕車拒
    絕受儀器檢定之行為，如不予處罰，將無以落實取締」之意
    旨，原處分尚無違誤。
  (二)抗告意旨迭稱案發當日其未曾飲酒，惟又復稱倘經檢測出具
    酒精濃度，而遭吊銷駕駛執照、三年內禁考營業駕照茲事體
    大，始消極不配合（酒測）云云，經核已與一般人之基本認
    知「倘未曾飲酒即無可能有超過標準值之酒精濃度反應」顯
    有不合，所辯前後矛盾。雖又辯稱因食用含酒之食物（麻油
    腰子），員警誤認係飲酒所致，然抗告人是否確有其事，因
    無證據可憑已難採信，又縱所辯屬實，於員警執行職務時，
    自仍須依法進行酒測，嗣可再提出相關證據證明未飲酒之事
    實，焉可率予拒絕酒測，否則無疑縱容飲酒者均可藉詞脫免
    卸責，其理至明，所辯自難解免其責。又抗告意旨稱警方中
    途將錄音錄影之器材關閉；並稱警員有對其恐嚇等情云云。
    然參諸上開錄音光碟內容，既僅涉抗告人拒絕酒測過程，而
    非員警進行訊問之過程，而依錄音光碟內容復已足確認抗告
    人有拒絕酒測之行為，已如前述，故其後員警未全程錄音錄
    影尚難指有何違法之情；再稽之上開錄影內容，員警於取締
    過程多次向抗告人詢問是否接受酒測，並一再告知「有測有
    機會」，並要求抗告人不要跑，衡情抗告人直可進行酒測，
    何庸一再向員警表明「放我一條生路」、「給我一個機會」
    等無關進行酒測反類於對員警說項之言詞，況徵之員警既係
    主動執行對抗告人酒測之職務，何庸多此一舉對之施以恐嚇
    ，而抗告人已拒絕酒測在前且終亦未因此而進行酒測，則抗
    告人上開所指是否屬實，即非無疑；此外抗告人另指，因有
    糖尿病不可能飲酒、抗告人平日注重交通安全、尚有待扶養
    之親人等情，亦與抗告人不接受酒測是否有正當理由無何關
    聯。抗告人既無何得拒絕員警進行酒精測試之正當性，其上
    揭抗辯或有違常理、或前後矛盾，或與拒絕酒測之原因無何
    關聯，均無足解免被告之責，是抗告人之抗告為無理由，應
    予駁回。
據上論結，應依道路交通案件處理辦法第二十六條，刑事訴訟法
第四百十二條，裁定如主文。
中　　華　　民　　國　　96　　年　　2　　月　　26　　日
                  交通法庭審判長法　官  溫耀源
　　　　　　　　　　　　　　　　法  官  邱同印
　　　　　　　　　　　　　　　　法  官  段景榕
以上正本證明與原本無異。
不得再抗告。
                                書記官  陳靜姿
中　　華　　民　　國　　96　　年　　2　　月　　27　　日
